臺灣彰化地方法院刑事判決　　　　　　　95年度訴字第2108號
公　訴　人　臺灣彰化地方法院檢察署檢察官
被　　　告　甲○○
　　　　　　　　　　號
　　　　　　　　　　（現羈押於臺灣彰化看守所）
上列被告因違反毒品危害防制條例案件，經檢察官提起公訴（95
年度毒偵字第4910號），本院合議庭裁定由受命法官獨任進行簡
式審判程序，判決如下：
    主  文
甲○○施用第一級毒品，累犯，處有期徒刑捌月。扣案之第一級
毒品海洛因壹包（淨重零點壹肆公克，空包裝重零點貳公克）沒
收銷燬之。
    事  實
一、甲○○前於民國93年間，因竊盜案件，經本院以93年度員簡
    字第520號判處有期徒刑3月確定；又於同年間，因違反毒品
    危害防制條例案件，經本院以93年度員簡字第522號判處有
    期徒刑3月確定；再於94年間，因違反毒品危害防制條例案
    件，經臺灣高等法院臺中分院以94年度上訴字第908號判處
    有期徒刑10月確定，前開案件經裁定定應執行有期徒刑1年2
    月確定，於95年10月12日縮短刑期執行完畢。另曾於91年間
    ，因施用毒品案件，經本院以91年度毒聲字第2837號裁定移
    送觀察、勒戒後，認無繼續施用毒品之傾向，於92年2月10
    日執行完畢釋放，並由臺灣彰化地方法院檢察署檢察官以91
    年度毒偵字第2795號為不起訴處分確定。詎仍不知悔改，於
    前揭觀察、勒戒執行完畢釋放後5年內，復基於施用第一級
    毒品海洛因之犯意，於95年11月2日下午3時許，在彰化縣員
    林鎮員林公園之廁所內，以針筒注射方式，施用第一級毒品
    海洛因1次。嗣於95年11月3日下午3時50分許，為警在彰化
    縣員林鎮○○路與三民街口查獲，並當場扣得第一級毒品海
    洛因1包（淨重0.14公克，空包裝重0.2公克）。
二、案經彰化縣警察局員林分局報告臺灣彰化地方法院檢察署檢
    察官偵查起訴。
    理  由
一、本案被告甲○○所犯係死刑、無期徒刑、最輕本刑為3年以
    上有期徒刑以外之罪，其於準備程序就前揭被訴事實為有罪
    之陳述，經受命法官告知簡式審判程序之旨，並聽取其與公
    訴人之意見後，本院認無不得或不宜改依簡式審判程序進行
    之處，爰依刑事訴訟法第273條之1第1項、第284條之1，裁
    定本案由受命法官獨任進行簡式審判程序，合先敘明。
二、上開事實，業據被告甲○○坦承不諱，且被告於95年11月3
    日為警採集之尿液，經送詮昕科技股份有限公司檢驗結果，
    呈第一級毒品海洛因於人體代謝後之嗎啡陽性反應，此有彰
    化縣警察局員林分局委託檢驗尿液代號與真實姓名對照認證
    單及詮昕科技股份有限公司出具之濫用藥物尿液檢驗報告各
    1紙在卷可稽，另扣得之白粉1包，經送驗結果，確含第一級
    第6項毒品海洛因成分（淨重0.14公克，空包裝重0.2公克）
    ，亦有法務調查局95年12月5日調科壹字第09523043150號鑑
    定書1紙存卷可憑，足徵被告之任意性自白與事實相符。又
    被告前因施用毒品案件，經本院裁定送觀察、勒戒後，認無
    繼續施用毒品之傾向，經本院以91年度毒聲字第2837號裁定
    移送觀察、勒戒後，認無繼續施用毒品之傾向，於92年2月1
    0日執行完畢釋放，並由臺灣彰化地方法院檢察署檢察官以
    91年度毒偵字第2795號為不起訴處分確定，有臺灣高等法院
    被告前案紀錄表及臺灣彰化地方法院檢察署刑案資料查註紀
    錄表各1份在卷可參，是被告於觀察、勒戒執行完畢釋放後
    ，5年內再犯本件毒品危害防制條例第10條之罪，事證明確
    ，其犯行洵堪認定，應予依法論科。
三、按海洛因係毒品危害防制條例所定之第一級毒品，不得非法
    施用。核被告所為，係犯毒品危害防制條例第10條第1項之
    施用第一級毒品罪。其為供施用而持有第一級毒品之低度行
    為，應為施用之高度行為所吸收，不另論罪。被告前於93年
    間，因竊盜案件，經本院以93年度員簡字第520號判處有期
    徒刑3月確定；又於同年間，因違反毒品危害防制條例案件
    ，經本院以93年度員簡字第522號判處有期徒刑3月確定；再
    於94年間，因違反毒品危害防制條例案件，經臺灣高等法院
    臺中分院以94年度上訴字第908號判處有期徒刑10月確定，
    前開案件經裁定定應執行有期徒刑1年2月確定，於95年10
    月12日縮短刑期執行完畢等情，有臺灣彰化地方法院檢察署
    刑案資料查註紀錄表、臺灣高等法院被告全國前案紀錄表各
    1份在卷可考，其於5年以內故意再犯本件有期徒刑以上之罪
    ，為累犯，應依刑法第47條第1項之規定，加重其刑。爰審
    酌被告前經觀察、勒戒及刑之執行，仍再為本件施用第一級
    毒品海洛因之犯行，顯見其戒除毒癮之意志薄弱，然施用毒
    品究屬戕害自身健康之犯罪，被告施用毒品尚未造成他人明
    顯之危害，且犯後坦承犯行，態度尚稱良好，並兼衡被告犯
    罪之動機、目的、手段、生活狀況及智識程度等一切情狀，
    量處如主文所示之刑，以示懲儆。扣案之第一級毒品海洛因
    1包（含與第一級毒品無從析離之包裝袋，淨重0.14公克，
    空包裝重0.2公克），係毒品危害防制條例第2條第2項第1款
    所定之第一級毒品，為違禁物，應依同條例第18條第1項前
    段之規定，沒收銷燬之。
四、另臺灣彰化地方法院檢察署96年度毒偵字第99號併辦意旨略
    以：被告自95年11月2日起至95年12月23日止，在彰化縣境
    內公共廁所等地，施用第一級毒品海洛因多次。嗣於95年12
    月24日下午2時30分許，為警在彰化縣員林鎮○○路112號前
    查獲，並扣得第一級毒品海洛因1包（毛重0.2公克），因認
    被告涉有施用第一級毒品海洛因之犯行，且施用毒品具有成
    癮性，必然是反覆為之，被告此部分犯行與前揭論罪科刑業
    經起訴之施用第一級毒品犯行間，屬於包括一罪之集合犯，
    應移送本院併案審理等語。惟查：雖被告於95年12月24日為
    警查獲並扣得海洛因1包且經警採尿送驗，惟並無驗尿報告
    可資佐證，則該併辦部分被告是否涉有施用第一級毒品海洛
    因之犯行，已非無疑；又按刑法第56條連續犯之規定業於94
    年1月7日修正公布刪除，並於95年7月1日施行，而依新法對
    於上開反覆實施犯罪模式之對應處置，除合於「接續犯」或
    「包括一罪」之情形外，則僅能依數罪併罰之規定個別處斷
    。而依最高法院86年臺上字第3295號判例意旨，數行為於同
    時同地或密切接近之時地實施，侵害同一之法益，各行為之
    獨立性極為薄弱，依一般社會健全觀念，在時間差距上，難
    以強行分開，在刑法評價上，以視為數個舉動之接續施行，
    合為包括之一行為予以評價，較為合理，方屬接續犯之範疇
    ，足見「接續犯」之成立，係以時、空密接性為前提要件，
    即透過對於同一法益之同種類侵害行為繼續不間斷之實行，
    業已稀釋個別行為之獨立性，致使刑法評價時將之視為單一
    、整體之犯罪行為，以符合社會一般人對於行為概念之認知
    ，並與行為人之犯罪目的相互結合；至於學理上「包括一罪
    」概念中，與施用毒品之犯罪型態較有關聯者，應屬「集合
    犯」之態樣，此即依一般社會通念，特定犯罪行為具有反覆
    實施之特性，立法者於制定刑罰法律之初，亦已認知該種行
    為類型之反覆性，而有意藉由法條中客觀構成要件之行為要
    素，涵括上開具有反覆實施特性之數個犯罪行為，仍僅接受
    一次刑法之評價為已足；然施用毒品犯罪，或為零星偶一之
    施用，是自難認立法者於制定刑罰法律之初，已認知該種行
    為類型之反覆性，且有意藉由法條中客觀構成要件之行為要
    素，涵括上開具有反覆實施特性之數個犯罪行為。況實務上
    最高法院歷來僅將專以觸犯該等法條之罪，為其日常生活之
    職業者之常業犯，認為其性質上屬多數行為之集合犯，在法
    律上將之擬制為一罪（即學理上稱之實質上一罪）（參照最
    高法院92年度台上字第5115號、92年度台上字第495 9號、
    93年度台上字第3609號、94年度台上字第4567號等裁判意旨
    ），而本次刑法修正既依據「刑罰公平原則」之考量，刪除
    有關連續犯之規定，並將含有連續犯性質之常業犯一併全數
    刪除（參見刑法修正草案總說明），則再以集合犯之概念評
    價多數施用毒品之行為，即有不當。另查本案被告施用海洛
    因之時間，與併案部分所述之施用時間，其間並無任何證據
    足資證明被告有接續施用海洛因之情形，上開移送併案施用
    海洛因之犯行與經起訴論罪部分之犯行間，明顯可分而具有
    獨立性，自核與前揭最高法院86年台上字第3295號判例所稱
    「數行為於同時同地或密切接近之時地實施」之特性並不相
    符，已難認合於「接續犯」之前提要件，又不能依「集合犯
    」逕將被告上開施用海洛因之犯行論以「包括一罪」，已如
    前述。準此，檢察官移送併案審理部分之被告所為，既應依
    新法處斷，而其施用海洛因之犯行至少將被評價為2個以上
    獨立行為，自當論以數罪而分論處罰，是此部分應退由檢察
    官另行處理。
據上論斷，應依刑事訴訟法第273條之1第1項、第299條第1項前
段，毒品危害防制條例第10條第1項、第18條第1項前段，刑法第
11條前段、第47條第1項，判決如主文。
本案經檢察官郭玄義到庭執行職務。
中　　華　　民　　國　　96　　年　　3　　月　　22　　日
                  刑事第二庭         法  官  尚安雅
以上正本證明與原本無異。
如不服本判決，應於判決送達後十日內向本院提出上訴狀 (須附
繕本 )。
中　　華　　民　　國　　96　　年　　3 　月　 　26　　日
                                    書記官   黃家宏
附錄本案論罪科刑法條全文：
毒品危害防制條例第10條
施用第一級毒品者，處 6 月以上 5 年以下有期徒刑。
施用第二級毒品者，處 3 年以下有期徒刑。
